臺灣桃園地方法院刑事判決　　　　　　　 93年度訴字第405號
公　訴　人　臺灣桃園地方法院檢察署檢察官
被　　　告　甲○○
上列被告因違反臺灣地區與大陸地區人民關係條例等案件，經檢
察官提起公訴（92年度偵字第11828 號），被告於本院準備程序
中，就被訴事實為有罪之陳述，經本院告知簡式審判程序意旨，
並聽取公訴人及被告意見後，本院合議庭裁定依簡式審判程序審
理，判決如下：
    主  文
甲○○共同違反不得使大陸地區人民非法進入臺灣地區之規定，
未遂，處拘役肆拾日，如易科罰金，以參佰元折算壹日。
    事  實
一、甲○○明知大陸地區人民非經主管機關許可，不得進入臺灣
    地區；而乙○○、丙○○、丁○○（上開3 人均另行審結）
    均係從事仲介大陸地區人民非法進入臺灣地區之人士。甲○○於民國91年5 月24日，在位於桃園縣桃園市○○路47號1
    樓之「銀行口歡樂世界」遊藝場，經丁○○告以：免費娶大
    陸老婆，免費至大陸玩，還可賺錢等語，雙方洽談後，約定
    由甲○○前往大陸地區與大陸女子辦理假結婚，可獲得新臺
    幣（下同）3 萬元、後續數萬元之報酬及至大陸地區食宿費
    用免費之招待，並由丁○○帶甲○○與有共同犯意聯絡之乙○○、丙○○見面，並由丙○○安排甲○○前去大陸地區事
    宜。甲○○於91年5 月31日前往大陸地區福建省寧德市後，
    經介紹認識大陸地區人民劉玉花，甲○○與劉玉花彼此均知
    悉並無結婚之真意，甲○○、劉玉花、乙○○、丙○○、丁○○竟共同基於使劉玉花非法入境臺灣地區之犯意聯絡，由
    甲○○、劉玉花通謀虛偽於民國91年6 月7 日在福建省寧德
    市公證處辦理公證結婚登記，而取得該市公證處核發之（
    2002）寧證字第1010號結婚證書，使大陸地區承辦人員登載
    該不實事項於結婚證明之文書上，並辦妥財團法人海峽交流
    基金會之驗證書。辦妥上開手續後，甲○○於91年6 月11
    日先行返臺，在尚未申請辦理結婚戶籍登記犯罪尚未發覺前
    ，向臺灣桃園地方法院檢察署自首，而查獲上情，劉玉花始
    未能進入臺灣地區。
二、案經臺灣桃園地方法院檢察署檢察官據報後指揮法務部調查
    局桃園縣調查站調查後自動檢舉及該調查站移送偵查起訴。
    理    由
一、本件被告甲○○所犯並非死刑、無期徒刑、最輕本刑為3 年
    以上有期徒刑之罪或高等法院管轄第1 審案件，而於準備程
    序進行中，被告先就被訴事實為有罪之陳述，經本院告知簡
    式審判程序之旨，並聽取公訴人、被告之意見後，由本院合
    議庭裁定進行簡式審判程序，核先敘明。
二、上開事實，業據被告甲○○於偵、審中坦承不諱，並有結婚
    證明書、財團法人海峽交流基金會證明書、旅客入出境明細
    表在卷可稽，足認被告甲○○前開自白確與事實相符而堪採
    信，本件事證明確，被告犯行堪以認定，應依法論罪科刑。
三、按行為後法律有變更者，適用裁判時之法律。但裁判前之法
    律有利於行為人者，適用最有利於行為人之法律，刑法第2
    條第1 項設有明文。又按臺灣地區與大陸地區人民關係條例
    第79條第1 項業於92年10月29日修正，由行政院令公布於同
    年12月31日施行，該條項規定：「違反第15條第1 款規定者
    ，處1 年以上7 年以下有期徒刑，得併科新台幣100 萬元以
    下罰金。」而修正前該條項規定：「違反第15條第1 款規定
    者，處5 年以下有期徒刑、拘役或科或併科新台幣50萬元以
    下罰金。」該條例第15條第1 款則未修正。經比較修正前後
    規定可知，修正後之法律未修改犯罪構成要件（即該條例第
    15條第1 款規定），僅係加重其刑度，依刑法第2 條第1 項
    但書比較新舊法，以行為時法較有利於被告，應適用修正前
    之規定。核被告甲○○與劉玉花、乙○○、丙○○、丁○○
    共謀由甲○○與劉玉花虛偽結婚，以非法申請劉玉花進入臺
    灣地區而未得逞之行為，係違反臺灣地區與大陸地區人民關
    係條例第15條第1 款規定，應依修正前之同條例第79條第3
    項、第1 項使大陸地區人民非法進入臺灣地區未遂罪處斷。
    被告甲○○、劉玉花、乙○○、丙○○、丁○○就上開犯行
    有犯意聯絡及行為分擔，應論以共同正犯。被告甲○○著手
    使大陸地區人民非法進入臺灣地區犯行之實施而未得手，為
    未遂犯，爰依刑法第26條前段之規定減輕其刑。又被告於犯
    罪後，於該管公務員發覺前，向臺灣桃園地方法院檢察署檢
    察官自首，為對於未發覺之犯罪自首而接受裁判，應依刑法
    第62條前段規定遞減輕其刑。公訴人就被告違反臺灣地區與
    大陸地區人民關係條例第79條第3 項、第1 項之犯行雖已於
    犯罪事實述及，惟漏未論罪，尚有未洽。爰審酌被告甲○○
    貪圖一己之利，著手使大陸地區人民非法進入臺灣地區，惟
    於大陸地區人民劉玉花尚未進入臺灣地區前，即向臺灣桃園
    地方法院檢察署檢察官自首，坦承犯行、知所悔改等一切情
    狀，量處如主文所示之刑，並諭知易科罰金之折算標準，以
    資懲儆。
四、公訴意旨另以：被告甲○○於如附表所示之時間，在大陸地
    區辦理假結婚，使大陸地區承辦公務員登載該不實事項於結
    婚證明之公文書上，並辦妥海峽交流基金會之公證書，認此
    部分另涉刑法第214 條之使公務員登載不實公文書罪嫌。惟
    按大陸地區公證處公證員非我刑法第10條第2 項所指之公務
    員，其所為之公證書，自非我刑法所稱之公文書，或使公務
    員登載不實之文書；又被告甲○○持公證書向財團法人海峽
    交流基金會辦理驗證，海基會承辦員固屬公務員，惟觀其驗
    證僅記載：「本件公證書正本經核對與福建省公證員協會寄
    交之（2002）寧證字第1010號公證書副本相符」，亦即僅證
    明所提出公證書確為福建省公證處所出具之公證書，並未就
    文書內之實質內容審查，此部分行為尚無成立刑法第21 4條
    之使公務員登載不實罪可言。惟因被告甲○○此無罪部分與
    前開已經起訴（漏未論罪）並經本院認定有罪部分有牽連犯
    之裁判上一罪關係，爰不另為無罪之諭知，附此敘明。
據上論斷，應依刑事訴訟法第273 條之1 第1 項、第299 條第1
項前段，修正前臺灣地區與大陸地區人民關係條例第79條第3 項
、第1 項，刑法第11條前段、第2 條第1 項但書、第28條、第26
條、第62條、第41條第1 項前段，罰金罰鍰提高標準條例第1 條
前段、第2 條，判決如主文。
本案經檢察官張啟聰到庭執行職務。
中　　華　　民　　國　　94　　年　　4 　　月　　20　　日
                  臺灣桃園地方法院刑事第五庭
                      審判長法  官  潘政宏
                            法  官  周炳全
                            法　官　張明儀
以上正本證明與原本無異。
如不服本判決，應於送達後10日內，向本院提出上訴狀。
                            書記官  吳瓊英
中　　華　　民　　國　　94　　年　　4 　　月　　29　　日
本案論罪科刑法條：
臺灣地區與大陸地區人民關係條例第79條第1、2、3項
違反第十五條第一款規定者，處一年以上七年以下有期徒刑，得
併科新臺幣一百萬元以下罰金。
意圖營利而犯前項之罪者，處三年以上十年以下有期徒刑，得併
科新臺幣五百萬元以下罰金。
前二項之首謀者，處五年以上有期徒刑，得併科新臺幣一千萬元
以下罰金。
罰金罰鍰提高標準條例第1條
依法律應處罰金、罰鍰者，就其原定數額得提高為二倍至十倍。
但法律已依一定比率規定罰金或罰鍰之數額或倍數者，依其規定
。
罰金罰鍰提高標準條例第2條
依刑法第四十一條易科罰金或第四十二條第二項易服勞役者，均
就其原定數額提高為一百倍折算一日；法律所定罰金數額未依本
條例提高倍數，或其處罰法條無罰金刑之規定者，亦同。
